臺北高等行政法院判決
　　　　　　　　　　　　　　　　　93年度簡字第649號
原　　　告　甲○○
訴訟代理人　丙○○
被　　　告　財政部台灣省北區國稅局
代　表　人　許虞哲（局長）
訴訟代理人　乙○○
　　　　　　丁○○
　　　　　　戊○○
上當事人間因綜合所得稅事件，原告不服財政部中華民國93年2
月26日台財訴字第0930000520號訴願決定，提起行政訴訟，本院
判決如下：
　　主  文
原告之訴駁回。
訴訟費用由原告負擔。
　　事  實
一、事實概要：原告89年度綜合所得稅結算申報，經被告所屬中
    和稽徵所核定其綜合所得稅總額新台幣（下同）1,349, 212
    元，淨額為881,352元。原告對被告核定其出售台北縣中和
    市○○路267之1號26樓房屋之財產交易所得108,992元及否
    准認列其自用住宅購屋借款利息247,341元二項不服，主張
    系爭財產交易並無所得，請重新計算，自用住宅購屋借款利
    息支出之計算如何，請一併說明云云，申經被告復查結果，
    財產交易所得部分予以註銷，自用住宅購屋借款利息部分仍
    維持原核定。原告對自用住宅購屋借款利息部分仍表不服，
    提起訴願，遭決定駁回，遂提起行政訴訟。
二、兩造聲明：
　　(一)原告聲明：
      1.訴願決定、復查決定、原處分均撤銷，並准89年度購屋
        貸款利息支出225,485元從所得總額中扣除。
      2.訴訟費用由被告負擔。
　　(二)被告聲明：
      如主文所示。
三、兩造之主張：
　　(一)原告主張：
      1.原告購買坐落台北縣永和市○○街62巷1號自用住宅一
        戶，貸款總額450萬元至93年4月未曾有能力清償任何部
        分本金（僅繳利息），僅此一點鈞院就應相信本件確係
        購屋貸款。
      2.被告否准（訴願委員會亦認同）的理由不外三點：
        (1)板信銀行的放款科目為短期擔保放款貸款。
        (2)資金非流向前手之所有權人李燕琴。
        (3)李燕琴於86年12月29日出售四分之一，87年1月19日
          出售四分之一給原告，距離貸款日期88年5月時日久
          遠。
      3.說明：
        (1)一般百姓向銀行貸款要求的不外乎額度要高，利率要
          低，期限要長，原告則因財務不佳，一時無法攤還本
          金，所以多了一項要求，暫時只繳利息，不攤還本金
          ，所以銀行給予原告一年或兩年的所謂寬限期，被告
          所說的科目，短期貸款可能就是源自於此的誤解。
        (2)原告因與板信銀行另有擔保債務，在擔保債務未清償
          前，原告還得忍受較高的利息，並不得轉向其他銀行
          轉貸，寬限期間滿一年內還得辦理所謂轉單手續，若
          要降低利率，還得短暫清償再行借出，處處為難，被
          告何妨體諒點民間疾苦。
        (3)資金流向不能做為否准的依據，甚至於做為參考都是
          不恰當的，原告曾向稅捐處員工及土地代書查詢所得
          資訊，新購房屋兩年內向金融機構貸款皆得申請為購
          屋貸款，試想此等貸款還需要流向前手嗎？原告的資
          金流向丙○○，則是基於前面所說的短暫清償再行借
          出，89年11月27日由丙○○代為清償300萬元，同年
          12月15日再行借出匯還丙○○之故，被告所調資料應
          可顯現。
        (4)所謂時日久遠更不能做為否准的理由，法律上應該只
          有時效問題，只要不超過時效，就沒有所謂久遠不久
          遠的問題，更荒謬的是，被告主張，李燕琴86年12月
          29日出售四分之一，87年1月19日再出售四分之一給
          原告，距離88年5月時日久遠，時日真的久遠了嗎？
          根據被告提供的資料（土地登記簿謄本）不是記載著
          原告於88年4月7日於取得另外約二分之一後再行向板
          信銀行辦理貸款的嗎？訴願委員會陳樹主任委員及另
          外十位委員均未明查及此，只根據被告所陳述的理由
          ，據以否准原告的請求，實難令人信服。
      4.同樣事件於往後兩年（90年、91年）申報綜合所得稅時
        也發生過，其結果都傾向於同情原告。
        (1)90年度部分，原告於92年4月10申請復查隨後接獲稅
          捐單位要求補正資料，5月1日將相關資料補上（資料
          與89年相同），4天後即5月5日即獲回函認可，原本
          要補繳36,830元稅款，反而獲退稅2,252元。
        (2)91年度核定通知書上關於貸款利息部分已獲認可，然
          補稅額部分仍有疑義，只經電話溝通即獲回應，重新
          核定稅額比原先少了1萬多元。
  　(二)被告主張：
      1.查「按前三條規定計得之個人綜合所得總額，減除下列
        免稅額及扣除額後之餘額，為個人之綜合所得淨額‧‧
        ‧５、購屋借款利息：納稅義務人購買自用住宅，向金
        融機構借款所支付之利息，其每一申報戶每年扣除數額
        以三十萬元為限。但申報有儲蓄投資特別扣除額者，其
        申報之儲蓄投資特別扣除金額，應在上項購屋借款利息
        中減除。」為所得稅法第17條第1項第2款第2目第5小目
        前段所明定。
      2.本件系爭項目為列舉扣除額之自用住宅購屋借款利息支
        出248,341元，依據所提示之繳息收據，均為短期之借
        款，尚難認定與購屋有關，原核定否准認定，原告不服
        申請復查，經向板信商業銀行永和分行查詢借款流向，
        該資金流向丙○○，然查台北縣中和地政事務所之建築
        改良物登記簿影本，該房屋所有權人係由李燕琴售予原
        告，借款資金流向丙○○，非流向房屋出售人李燕琴，
        原告主張該借款與購買自用住宅有關，尚難採認，是本
        案借款利息支出247,341元予以剔除，原核並無不合。
      3.原告主張借款總額450萬元至今未曾有能力清償，確係
        購屋借款，資金流向不能做為否准之依據云云，惟查原
        告於86年12月20日及87年1月19日各購買四分之一房地
        ，於88年5月份才借款，時間相距久遠，況原告所提示
        之繳息收據影本，科目均記載為短期擔保借款，核與購
        屋借款性質有異，原告主張不足採信。
      4.至於主張91年度綜合所得稅借款利息支出已獲認可，稅
        額少1萬元乙節，惟該年度非本件審酌範圍無從論述，
        併予指明。
      5.綜上論述：原核定及復查、訴願決定並無違誤，請准如
        答辯聲明之判決。
　　理  由
一、按「前三條規定計得之個人綜合所得總額，減除下列免稅額
    及扣除額後之餘額，為個人之綜合所得淨額：一、‧‧‧。
    二、扣除額：納稅義務人就左列標準扣除額或列舉扣除額擇
    一減除外，並減除特別扣除額。(一)‧‧‧(二)列舉扣除額‧‧
    ‧5.購屋借款利息：納稅義務人購買自用住宅，向金融機構
    借款所支付之利息，其每一申報戶每年扣除數額以30萬元為
    限。但申報有儲蓄投資特別扣除額者，其申報之儲蓄投資特
    別扣除額，應在上項購屋借款利息中減除。納稅義務人依上
    述規定扣除購屋借款利息者，以一屋為限。」及「本法第17
    條第1項第2款第2目第5小目規定購屋借款利息之扣除，應符
    合左列各要件：一、以納稅義務人本人、配偶或受扶養親屬
    名義登記為其所有。二、納稅義務人本人、配偶或受扶養親
    屬於申報年度在該地址辦竣戶籍登記，且無出租或供營業使
    用。三、取具向金融機構辦理房屋購置貸款所支付當年度利
    息單據。」分別為所得稅法第17條第1項第2款第2目第5小目
    及同法施行細則第24條之3所明定。
二、本件原告89年度綜合所得稅結算申報，原列報列舉扣除額自
    用住宅購屋借款利息實際發生金額247,341元，可扣除金額
    225,485元，經被告否准認列，原告不服，申經復查結果，
    未獲變更，提起訴願亦遭駁回，遂提起行政訴訟，兩造之主
    張各如事實欄所載。
三、經查，原告主張系爭自用住宅購屋借款89年度利息支出
    247,341元，所提出之證據為板信商業銀行出具之房屋擔保
    借款繳息清單影本。惟查，該繳息清單之科目記載為短期擔
    保放款貸款，且經被告向板信商業銀行永和分行調閱借款流
    向顯示，該貸款之資金流向為丙○○，此有放款帳戶帳卡明
    細查詢表附原處分卷可稽，然系爭自用住宅之前手所有權人
    為李燕琴，此有土地及建物登記簿謄本附原處分卷可考，是
    系爭貸款顯難證明係用於購買自用住宅，被告否准認列其自
    用住宅購屋借款利息列舉扣除額，復查決定及訴願決定遞予
    維持，揆諸首揭規定，並無不合。
四、原告雖又主張其係先向案外人丙○○借款購買系爭自用住宅
    ，向板信商銀貸得系爭款項後再還給丙○○云云，惟原告仍
    未能確切舉證以實其說，自難予以採取。至於原告主張90年
    及91年度之綜合所得稅申報亦有扣除系爭自用住宅之購屋貸
    款利息均獲核定乙節，經查原告90年、91年度綜合所得稅結
    算申報所附之繳息清單，其貸款說明記載為「中期擔保放款
    」或「長期擔保放款」，與本件之「短期擔保放款」不同，
    且貸款起迄日期亦與本件不同，此有各該年度之綜合所得稅
    結算申報書及所附房屋擔保借款繳息清單影本附卷可稽，顯
    難證明與本件為同一筆借款，自難比附援引執為本件借款利
    息亦應准予扣除之論據。
五、綜上所述，本件原核定、復查決定及訴願決定，俱無不合；
    原告所訴，核不足採，其聲明撤銷訴願決定、復查決定及原
    處分，並准其89年度綜合所得稅申報所得額中扣除利息支出
    225,485元，均無理由，應予駁回。又本件為簡易訴訟程序
    事件，依卷內資料及本院調查所得，事證已臻明確，故不經
    言詞辯論為之，併此敘明。
據上論結，本件原告之訴為無理由，依行政訴訟法第233條第1項
、第236條、第195條第1項後段、第98條第3項前段，判決如主文
。
中　　華　　民　　國　　94　　年　 　6　　月　 30  　 日
                      第  四  庭  法  官  李得灶
上為正本係照原本作成。
本件以訴訟事件所涉及之法律見解具有原則性者為限，始得於本
判決送達後20日內向本院提出上訴狀並表明上訴理由，如已於本
判決宣示後送達前提起上訴者，應於判決送達後20日內補具上訴
理由（均按他造人數附繕本），且經最高行政法院許可後方得上
訴。
中　　華　　民　　國　　94　　年　 　7　　月　　6　　 日
                                  書記官  陳清容
